臺灣高雄地方法院刑事附帶民事訴訟判決
原　　　告　張○○
被　　　告　封○○
訴訟代理人　李明諭律師　
被　　　告　○○
上列當事人間損害賠償事件，經本院於民國100 年11月10日言詞
辯論終結，判決如下：
    主  文
被告應連帶給付原告新臺幣伍拾萬元，及自民國一００年十月五
日起至清償日止，按週年利率百分之五計算之利息。
原告其餘之訴駁回。
本判決第一項得假執行。如被告提出新臺幣伍拾萬元為原告供擔
保，得免為假執行。
原告其餘假執行之聲請駁回。
    事實及理由
一、按訴狀送達後，原告不得將原訴變更或追加他訴，但擴張或
    減縮應受判決事項之聲明者，不在此限。民事訴訟法第255
    條第1 項第3 款定有明文。原告起訴請求被告連帶給付新台
    幣（下同）300 萬元，及自起訴狀繕本送達翌日起至清償日
    止，按週年利率5%計算之利息，嗣於本院審理期間，就遲延
    利息之請求，減縮為自最後一位被告收受起訴狀繕本送達翌
    日起算（見本院卷第37頁），核其所為乃減縮應受判決事項
    之聲明，揆諸前引規定，係屬有據。
二、原告主張：被告封○○係原告之配偶，被告○○則為原告
    所經營○○生物科技股份有限公司之員工，○○明知封○
    ○為有配偶之人，該2 人竟基於職務之便私下交往，且於民
    國100 年2 月25日0 時至100 年2 月26日2 時10分間之某時
    許，在高雄市新興區○○○路72號「夏豔汽車旅館」第308
    號房內，分別基於通姦及相姦之犯意，進行姦淫行為1 次。
    被告共同侵害原告配偶之身分法益，情節重大，原告因而受
    有精神上痛苦至鉅。為此爰依民法第184 條第1 項前段、第
    185 條、第195 條第3 項準用第1 項規定，請求被告連帶賠
    償精神慰撫金300 萬等情。並聲明：(一)被告應連帶給付原告
    300 萬元，及自最後一位被告收受起訴狀繕本送達翌日起至
    清償日止，按週年利率5%計算之利息。(二)願供擔保，請准宣
    告假執行。
三、被告封○○、○○則以：伊等於民國100 年2 月25日0 時
    至100 年2 月26日2 時10分間之某時許，在高雄市新興區○
    ○○路72號「夏豔汽車旅館」第308 號房內，並未為姦淫行
    為，伊等只有為口交等語置辯。並均聲明：(一)原告之訴駁回
    。(二)如受不利判決，願供擔保，請准免為假執行。
四、得心證之理由
(一)  按附帶民事訴訟之判決，應以刑事訴訟判決所認定之事實為
    據，刑事訴訟法第500 條前段定有明文。原告主張被告封○
    ○為其丈夫，為有配偶之人，竟於兩造婚姻關係存續期間之
    100 年2 月25日0 時至100 年2 月26日2 時10分間之某時許
    ，在高雄市新興區○○○路72號「夏豔汽車旅館」第308 號
    房內，與被告○○發生通姦行為1 次一節，業經本院以10
    0 年度易字第1043號刑事判決所認定，參諸前揭規定，本院
    應以該刑事判決所認定之事實為據，原告主張援用前開刑事
    判決所認定之事實及證據部分，核屬有據，堪認原告此部分
    主張為真實。
(二)  按因犯罪而受損害之人，於刑事訴訟程序得附帶提起民事訴
    訟，對於被告及依民法負賠償責任之人，請求回復其損害；
    又法院認為原告之訴為有理由者，應依其關於請求之聲明，
    為被告敗訴之判決，刑事訴訟法第487 條第1 項、第502 條
    第2 項分別定有明文。次按因故意或過失，不法侵害他人之
    權利者，負損害賠償責任。故意以背於善良風俗之方法，加
    損害於他人者亦同。不法侵害他人基於父母、子、女或配偶
    關係之身分法益，而情節重大者，被害人雖非財產上之損害
    ，亦得請求賠償相當之金額。民法第184 條第1 項、第195
    條第1 、3 項分別定有明文。又婚姻係以夫妻之共同生活為
    其目的，配偶應互相協力保持其共同生活之圓滿安全及幸福
    ，而夫妻互守誠實，係為確保其共同生活之圓滿安全及幸福
    之必要條件，故應解為配偶因婚姻契約而互負誠實之義務，
    配偶之一方行為不誠實，破壞共同生活之圓滿安全及幸福者
    ，即為違反因婚姻契約之義務而侵害他方之權利（最高法院
    55年台上字第2053號判例參照）。是配偶之間因婚姻而互負
    誠實義務之權利，若有配偶之人與人通姦，該通姦之配偶自
    屬以背於善良風俗之方式，侵害他方之配偶身分法益，且情
    節重大，該他方自得請求非財產上之損害賠償。本件原告與
    被告封○○為配偶關係，封○○於婚姻關係存續中與被告塗
    ○○通姦，業如前述，封○○所為顯已違反配偶於婚姻關係
    中應負之忠誠義務，侵害原告基於配偶關係，對於婚姻共同
    生活應享有圓滿安全及幸福之人格身分法益，且致原告受有
    相當之精神上痛苦，已達情節重大程度，故原告主張被告故
    意不法共同侵害原告本於婚姻配偶關係之身分法益，依民法
    第185 條、第195 條第3 項準用第1 項規定，請求被告負連
    帶賠償之責，係屬有據。
五、按慰藉金之賠償須以人格權遭遇侵害，使精神上受有痛苦為
    必要，其核給之標準固與財產上損害之計算不同，然非不可
    斟酌雙方身分資力與加害程度，及其他各種情形核定相當之
    數額，有最高法院51年台上字第223 號判例要旨可資。查原
    告最高學歷為大學畢業，現為生技公司負責人，其98年、99
    年之綜合所得分別為607,200  元、620,111 元，名下投資4
    筆，共價值530,970 元；被告封○○最高學歷為台大化學研
    究所畢業，前為○○生物科技股份有限公司之負責人，自稱
    當時每月收入80,000元，目前無業，98年、99年度綜合所得
    分別為2,663 元、931,903 元，名下有1 筆土地，3 筆投資
    共2,110,610 元；被告○○為大學畢業，98年、99年之綜
    合所得分別為449,345 元、342,714 元，名下投資3 筆，共
    價值255,820 元，為兩造所不爭執，並有稅務電子閘門財產
    所得調件明細表附卷可稽，並考量原告因被告通姦行為所受
    精神上痛苦等一切情狀，認原告請求被告連帶給付精神慰撫
    金300 萬元容有過高，應以50萬元為適當，逾此範圍之請求
    ，則屬無據。
六、綜上所述，原告依民法184 條第1 項、第185 條及第195 條
    第3 項準用第1 項規定，請求被告連帶給付50萬元及自起訴
    狀繕本送達最後一位被告之翌日即100 年10月5 日起至清償
    日止，按週年利率5%計算之利息，係有理由，應予准許；逾
    此部分之請求為無理由，應予駁回。
七、訴訟費用負擔部分：原告固聲明訴訟費由應由被告負擔，惟
    本件係刑事附帶民事訴訟，無庸徵收裁判費，且訴訟費用之
    核定屬法院職權事項，無庸就此而為准駁，附此敘明。
八、末按所命給付之金額或價額未逾50萬元之判決，法院應依職
    權宣告假執行，民事訴訟法第389 條第1 項第5 款定有明文
    。本判決所命被告給付金額未逾50萬元，依前引規定，本院
    自應依職權宣告假執行。原告其餘假執行之聲請，則因原告
    其餘之訴遭駁回，而失所附麗，應併駁回之。惟被告亦陳明
    願供擔保，聲請宣告免為假執行，核其聲請於法並無不合，
    爰酌定相當之擔保金額准許之。
據上論結，本件原告之訴為一部有理由，一部無理由，依刑事訴
訟法第502 條、第491 條第10款，民事訴訟法第389 條第1 項第
5 款、第392條第2項，判決如主文。
中    華    民    國  100     年    11    月    30    日
                  刑事第十三庭法  官  黃蕙芳
                              法  官  楊智守
                              法  官  陳采葳
以上正本證明與原本無異。
如不服本判決應於收受本判決後10日內向本院提出上訴書狀，並
應敘述具體理由，如未敘述上訴理由者，應於上訴期間屆滿後20
日內補提理由書狀於本院（均須按他造當事人之人數附繕本）「
切勿逕送上級法院」。
中    華    民    國   100    年    11    月    30    日
                              書記官  葉祝君